臺灣新北地方法院三重簡易庭民事判決
111年度重簡字第998號
原      告  蔡璿騰


訴訟代理人  王維立律師
複  代理人  賴邵軒律師
被      告  林育亘  

訴訟代理人  林子翔律師
複  代理人  温鍇丞律師
上列當事人間請求確認本票債權不存在事件，本院於民國111年9
月29日言詞辯論終結，判決如下：
　　主　    文
一、原告之訴駁回。
二、訴訟費用由原告負擔。
    事實及理由
壹、程序部分：
　　按確認法律關係之訴，非原告有即受確認判決之法律上利益
    者，不得提起之，為民事訴訟法第247條第1項本文所明定。
    所謂即受確認判決之法律上利益，係指因法律關係之存否不
    明確，致原告在私法上之地位有受侵害之危險，此項危險得
    以對於被告之確認判決除去之而言（最高法院109年台上字
    第1779號民事判決參照）。經查，被告執有由原告所簽發如
    附表所示本票（下稱系爭本票），並向本院聲請本票裁定，
    經本院以111年度司票字第3052號裁定系爭本票債權准予強
    制執行，惟原告否認系爭本票票據債權存在，是兩造就系爭
    本票票據債權存否之爭執，已使原告在私法上地位處於不安
    狀態，且此種不安狀態，能以確認判決除去之，是原告提起
    本件確認之訴即具有確認利益。
貳、實體部分：
一、原告主張：
　㈠原告與被告間無任何原因債權債務關係存在，系爭本票及投
    資合意書係被告於民國110年6月21日22時許遭被告脅迫所簽
    立，原告自依民法第92條第1項撤銷其意思表示，縱然不能
    依法撤銷意思表示，然被告亦未依投資合意書所記載之金額
    95萬元予原告，從而，本票所擔保之債權當然不存在。
　㈡對被告答辯陳述：
  ⒈有關遭被告脅迫之刑事案件，已由新北市政府警察局海山分
    局偵辦中，然尚未移送新北地檢署，如有偵查結果，原告會
    盡速提供。　
　⒉原告對於被證一錄音譯文不爭執形式上真正，但認為並不完
    整，有提出原證三譯文供參。被告刻意將後續對話編輯剪除
    ，且該對話內容被告友人也稱該二名男子為黑衣人、土流氓
    ，顯然被告知道原告是受脅迫而簽發系爭本票。至於系爭合
    意書，係原告等人闖入原告住處，脅迫原告按其提供範例製
    作，非原告自擬。縱無法依民法第92條第1項撤銷意思表示
    ，然兩造對於110年6月21日簽立系爭合意書上必要之點未能
    意思表示一致，系爭合意書尚未有效成立，系爭本票所擔保
    債權無論性質或實際金額皆未確定。退步言之，依系爭合意
    書，被告實際僅給付原告27萬9千元，扣除原告先前借貸7萬
    4千元、返還20萬元及受脅迫匯款8萬元，原告早已未積欠被
    告款項，從而，系爭本票擔保債權並不存在。
　⒊對於被告所提被證四，形式上真正不爭執，但原告於該段期
    間內簽發被證四、原證七、原證二，內容文件約定並不相符
    ，更顯見原告於該段時間不斷受有強暴脅迫簽訂文件，兩造
    間其實為借貸關係，原告也已整理兩造所有借貸金額往來，
    被告僅空言主張投資關係，項目金額時間均無舉證，是否繳
    納投資款均未見舉證。　　
　㈢聲明：確認被告持有原告簽發如附表所示之本票對於原告
　  之本票債權不存在。　
二、被告則以：
　㈠原告係依其自由意志簽發系爭本票，且原告簽立系爭本票時
    ，僅有被告及其女性友人在側，何來被告恫嚇脅迫原告，此
    有兩造對話錄音及對話紀錄可證。原告簽發系爭本票原因，
    乃原告承諾保底歸還被告95萬元之投資金所為，並非如原告
    所稱，兩造間無任何債權債務關係存在。
　㈡依照錄音譯文顯示系爭本票擔保債權為原告承諾返還被告之
    投資款本金。被告是陸續給原告金額計95萬元，後來原告承
    諾要返還，這筆是最後原告承諾返還的本金債權。
　㈢系爭本票之原因關係為投資關係，原告簽發系爭本票係為擔
    保投資本金95萬元之返還，非原告所稱無任何原因關係，且
    原告猶欲爭執系爭本票原因關係，應由原告負舉證責任。再
    從證人所證，原告簽署系爭合意書及系爭本票當下，並無受
    任何強暴脅迫，是原告主張撤銷簽發系爭本票意思表示，即
    不可採。
　㈣依原告所提相關證據含對話紀錄、簽立字據資料，既然原告
    已經承諾為投資行為，僅為金額不符，無法證明為強暴脅迫
    ，且被告為弱女子，原告陳稱借貸，不足採。被告於109年
    開始交付投資款給原告，原告無法交代投資項目為何，對話
    紀錄可見被告屢次要求原告說明投資事項，但原告均推託搪
    塞，由此可證兩造間確實存在投資關係。因兩造為室友，才
    以現金交付為原告，原告於歷次書狀並無否認，兩造間確實
    存在投資關係，其餘詳如歷次書狀所載。
　㈤聲明：請求駁回原告之訴。　　　
三、本院之判斷：
　　原告主張係遭脅迫始簽發系爭本票，且兩造間亦無債權債務
    關係，故系爭本票債權不存在等語，則為被告所否認，並以
    前揭情詞置辯，是本件爭點即為：㈠原告是否受脅迫簽發系
    爭本票？㈡原告簽發系爭本票原因關係為何？
　㈠原告是否受脅迫簽發系爭本票？
　⒈按當事人主張有利於己之事實者，就其事實有舉證之責任，
    但法律別有規定，或依其情形顯失公平者，不在此限，民事
    訴訟法第277條定有明文。又當事人主張其意思表示係因被
    詐欺或脅迫而為之者，應就其被詐欺或被脅迫之事實，負舉
    證之責任（最高法院21年上字第2012號判決意旨參照）。票
    據債務人依票據法第13條規定，主張其與執票人間並無票據
    作成之原因，係遭執票人詐欺或脅迫而簽發票據者，自應由
    票據債務人就票據作成原因及受執票人脅迫、詐欺而為意思
    表示之事實負舉證責任。
　⒉經查，證人莊原到庭具結證稱：我認識原告二年多。110年6
    月21日晚上九點多，我跟原告一起去信義區酒樂CAFE附近。
    在那之前原告有跟我說他當天要去簽署文件，有說要簽本票
    和投資協議書，他怕對方找人打他，他怕人身安全，請我陪
    他去。所以我就開車載原告去，當天我在車上看，只有原告
    下車，兩造沒有進入咖啡店，是在公共場合，在咖啡廳戶外
    座位坐著，天黑但有路燈可見人，我很清楚可以看到他們，
    我停在50公尺以內斜後方空地。一開始兩造跟被告一個女性
    朋友在講事情，後面有來二位男生，一個有坐在原告旁邊，
    手搭在他肩膀上，另一個坐他正對面，我斜後方有一台車，
    但我不確定是否跟他們是一起的，我沒有聽到他們講的內容
    ，但過程中被告女性朋友有大吼，我不確定他大吼什麼。當
    天原告他有跟我說如果他有怎樣，打給他的朋友，還要報警
    。但當天我沒有報警，就是當天現場二男一女並沒有脅迫原
    告的情形，被告等人沒有打他，談判過程中，原告有一直傳
    訊息給我，我有問他，我要不要下車，原告都沒有要我下車
    。後來原告有回到車上，我載著他一起離開。原告在車上沒
    有抱怨我沒有報警，但他有說金額往上提高，也無抱怨他剛
    才受到人身安全威脅等語（本院卷第137至143頁）。是依證
    人莊原前揭所證，原告簽立系爭本票之際並未有遭受被告等
    人脅迫之情形，且衡以原告當時既已邀約證人莊原停車守候
    在得以清楚見聞現場狀態處陪同，簽立系爭本票過程中尚能
    自由以簡訊即時與證人莊原聯繫，並且在離開現場之車程中
    ，亦未有一語向證人莊原表示有遭被告等人言詞恐嚇威脅之
    情，則原告臨訟主張係遭被告等人脅迫簽立系爭本票云云，
    已難遽認屬實。此外，原告雖提出卷內錄音證據供本院審認
    ，然該譯文內容亦顯不足以認定被告等人有何脅迫恐嚇被告
    之言詞或舉措，是原告此部分主張，顯屬無據，無從憑採。
　㈡原告簽發系爭本票之原因關係為何？　
　⒈按本票雖為無因證券，然發票人非不得以自己與執票人間所
    存之抗辯事由對抗執票人，如發票人提出其基礎原因關係不
    存在之對人抗辯，執票人自應就該基礎原因關係存在之積極
    事實，負舉證責任（最高法院96年度台上字第23號判決）。
    本件原告於110年6月21日簽發系爭本票交付被告，為兩造所
    不爭執，是兩造既為直接前後手，原告主張兩造間並無任何
    票據原因關係存在，被告則主張原告簽發系爭本票之原因關
    係乃擔保被告之投資債權，依前揭說明，執票人即被告就兩
    造間存有契約以擔保投資債權此一票據原因關係應負舉證之
    責。
　⒉經查，被告所提出110年6月21日被告簽發系爭本票當日之錄
    音檔及逐字稿（本院卷第49至94頁），原告不否認其形式真
    正，僅認為並不完整而提出譯文供參（本院卷第137頁、第
    第189至205頁），則於錄音中原告自承「是一張簽署總金額
    本票；這張是本金的本票，其他獲利的部分都寫在合約裡面
    ；獲利還沒到沒辦法跟你保證到底是多少錢；總金額就是本
    金加起來利息…就本金加起來就差不多是在150上下，因為還
    沒有到七月底不知道準確那個獲利值是多少；但我可以跟你
    講是150上下；反正金額的部分，絕對不會讓你們損失到，
    就是我講的那樣，就是那150萬；我知道，啊我的意思是說
    ，一年賺一倍多，這樣還不夠嗎；銀行利息沒有我們這麼高
    ；女：那你為何當初要誇下海口跟他講？原告：沒有，我給
    他一個保本方案。女：你知道保本在法律上的意義吧？原告
    ：就他一定會拿回他的本金。」等語（本院卷第49至56頁）
    ，由上揭對話原告不斷提及「本金」、「獲利」及「保本」
    等內容，已足認定系爭本票確因兩造間清算投資款項而簽立
    原告臨訟主張系爭本票原因關係為借貸關係云云，顯與卷內
    證據不符，難以採信。。
　⒊此外，於原證3之對話譯文，被告質疑原告未曾提供報表導致
    被告不清楚自己賺了多少錢，原告陳稱「你本金95，我補給
    妳到180」等語（本院卷第193頁），已堪認系爭本票之原因
    關係為原告簽立系爭本票以擔保被告95萬元投資款項之返還
    。
　⒋至原告另辯稱被告並未確實交付原告前揭金額款項云云。惟
    細繹卷內兩造對話譯文（本院卷第49至94頁、第191至205頁
    ），兩造協商過程中，原告並無一語提及被告未給付原告投
    資款項或給付不足額，且原告主動說明「這張是本金的本票
    ，其他獲利都寫在合約裡面，獲利還沒有辦法跟妳保證到底
    是多少，但我可以跟妳講是150上下」等語（本院卷第56至5
    7頁），倘被告並未交付原告系爭投資款項或交付不足額時
    ，實難想像原告竟會就此不發一言而願意全額償還，是原告
    此部分所辯，實與常情事理有違，無從憑採。
　⒌準此，原告既有積欠被告95萬元投資款項，其為擔保該筆投
    資款項之返還而簽發系爭本票，自無本票原因債權不存在之
    事實。
四、綜上所述，原告請求確認被告持有之系爭本票，對原告之本
    票債權不存在，為無理由，應予駁回。
五、本件事證已臻明確，兩造其餘攻防方法及所提證據，核與判
    決結果不生影響，爰不一一論列。
六、訴訟費用負擔之依據：民事訴訟法第78條。
中　　華　　民　　國　　111 　年　　10　　月　　27　　日
                  三重簡易庭  法  官  王凱俐
以上正本係照原本作成。
如不服本判決，應於送達後20日內，向本院提出上訴狀並表明上
訴理由，如於本判決宣示後送達前提起上訴者，應於判決送達後
20日內補提上訴理由書（須附繕本）。
如委任律師提起上訴者，應一併繳納上訴審裁判費。
中　　華　　民　　國　　111 　年　　10　　月　　27　　日
                              書記官  李采錡
附表：　　　　　　　　　　　　　　　
  發票人 票據號碼 票面金額     發票日   到期日 蔡璿騰  0000000   95萬元 111年6月21日   未記載